臺灣臺中地方法院臺中簡易庭小額民事判決
110年度中小字第3597號
原      告  新光產物保險股份有限公司

法定代理人  吳昕紘  
訴訟代理人  蔡慧珍  
            莊子賢律師
被      告  陳威辰  


上列當事人間請求損害賠償事件，經本院於民國111年1月7日言
詞辯論終結，判決如下：
    主    文
被告應給付原告新臺幣22,360元，及自民國110年12月25日起至
清償日止，按年息百分之五計算之利息。
訴訟費用新臺幣1,000元，由被告負擔。
本判決得假執行。
    事 實 及 理 由
壹、程序事項
一、因侵權行為涉訟者，得由行為地之法院管轄。民事訴訟法第
    15條第1 項定有明文。本件原告起訴主張因被告之侵權行為
    受損害，事故發生地點在臺中市大里區國光路一段與大里路
    口，本院為侵權行為地之法院，就本事件為有管轄權之法院
    ，合先敘明。
二、本件被告未於言詞辯論期日到場，核無民事訴訟法第386條
    各款所列情形，爰依原告之聲請，由其一造辯論而為判決。
貳、實體事項　　
一、原告主張：原告承保被告所騎乘並所有之車牌號碼000-0000
    號自用小客車（下稱系爭車輛）之強制汽車責任保險。被告
    於民國107年3月31日下午8時36分許，無駕駛執照駕駛系爭
    車輛，行經臺中市大里區國光路一段與大里路口時，因駕駛
    不慎、右轉彎未依規定之過失，與當時騎乘機車之訴外人黃
    楷祐發生碰撞，致黃楷祐因而頭部挫傷、四肢多處擦傷、左
    右骨盆挫擦傷、左膝挫傷、左上正中門齒斷裂、右上正中門
    齒牙冠缺損、上唇擦傷等傷害。因訴外人黃楷祐本件交通事
    故所受傷害，業經原告依強制汽車責任保險法及保險契約賠
    付黃楷祐醫療費用新臺幣（下同）17,530元、交通費用4,83
    0元，共計22,360元，而被告無照駕駛系爭車輛，顯已違反
    道路交通管理處罰條例第21條第1項第1款規定，依強制汽車
    責任保險法第29條第1項第5 款規定，原告於給付保險金後
    ，得代位行使請求權人即黃楷祐對被告之請求權，爰依侵權
    行為之法律關係及強制汽車責任保險法第29條第1項第5款之
    規定提起本件訴訟等語。並聲明如主文第1項所示。
二、被告未於言詞辯論期日到場，亦未提出書狀作何聲明或陳述
    。
三、得心證之理由
  ㈠原告主張被告於107年3月31日下午8時36分許，無駕駛執照駕
    駛系爭車輛，行經臺中市大里區國光路一段與大里路口時，
    因駕駛不慎、右轉彎未依規定之過失，致訴外人黃楷祐受有
    體傷，經黃楷祐向原告申請強制汽車責任險理賠，據此原告
    已賠付22,360元予訴外人黃楷祐等情，業據其提出與其所述
    相符之道路交通事故當事人登記聯單、初步分析研判表、強
    制汽車責任保險理賠申請書、診斷證明書、強制醫療給付費
    用彙整表、醫療單據、交通費用證明書、汽車險賠款匯款（
    開票）申請書、賠付資料查詢畫面等件為證，並經本院依職
    權向臺中市政府警察局霧峰分局調取道路交通事故調查卷宗
    （含道路交通事故現場圖、道路交通事故調查報告表（一）
    （二）、道路交通事故談話紀錄表、調查筆錄、酒精測定紀
    錄表、自首情形紀錄表、道路交通事故補充資料表、現場照
    片、初步分析研判表等資料等）查核無訛；被告已於相當時
    期受合法之通知，而於言詞辯論期日不到場，亦未提出任何
    準備書狀爭執，依民事訴訟法第436條之23、第436條第2項
    、第280條第3項準用第1 項之規定，視同自認，堪信原告主
    張之事實為真正。
　㈡按因故意或過失，不法侵害他人之權利者，負損害賠償責任
    ；汽車、機車或其他非依軌道行駛之動力車輛，在使用中加
    損害於他人者，駕駛人應賠償因此所生之損害，民法第184
    條第1 項前段、第191條之2前段分別定有明文。又汽車行駛
    至交岔路口，轉彎車應讓直行車先行；汽車行駛時，駕駛人
    應注意車前狀況，並隨時採取必要之安全措施。道路交通安
    全規則第102條第1 項第7款、第94條第3項分別定有明文。
    經查，系爭事故之肇事原因，業經警製道路交通事故現場圖
    現場處理摘要記載本件係兩車均沿國光路一段往國光橋方向
    行駛，行至肇事地點被告駕駛系爭車輛由內側第二車道欲右
    轉大里路，碰撞直行於外側第四車道之訴外人黃楷祐，而依
    附卷之道路交通事故現場圖、道路交通事故調查報告表及現
    場照片所示，本件事故位置係在市區道路，且車禍發生時，
    天候為晴天、夜間有照明、柏油路面、乾燥、無缺陷、無障
    礙物、視距良好等情狀，並無不能注意之情事，被告竟疏未
    注意暫停讓直行，即貿然右轉彎欲進入大里路，顯已分別違
    反前揭交通法規，具有過失甚明，又被告之過失行為與訴外
    人黃楷祐所受體傷之結果間，具有相當因果關係，故本件損
    害之發生應由被告負全部之過失賠償責任。
  ㈢次按因故意或過失，不法侵害他人權益者，負損害賠償責任
    ；不法侵害他人之身體或健康者，對於被害人因此喪失或減
    少勞動能力或增加生活上之需要時，應負損害賠償責任，民
    法第184條第1項前段、第193條第1項分別定有明文。被保險
    人有下列情事之一，致被保險汽車發生汽車交通事故者，保
    險人仍應依本法規定負保險給付之責。但得在給付金額範圍
    內，代位行使請求權人對被保險人之請求權：…五、違反道
    路交通管理處罰條例第21條或第21條之1而駕車；又汽車駕
    駛人，有下列情形之一者，處新臺幣6,000元以上12,000元
    以下罰鍰，並當場禁止其駕駛：一、未領有駕駛執照駕駛小
    型車或機車，強制汽車責任保險法第29條第1項第5 款及道
    路交通管理處罰條例第21條第1項第1款分別定有明文。本件
    被告無照於前揭時、地駕駛系爭車輛，致訴外人黃楷祐受有
    體傷，對訴外人黃楷祐所受損害自應負過失侵權行為之損害
    賠償責任；原告既已依強制汽車責任保險法，賠付訴外人黃
    楷祐醫療費用、交通費用合計22,360元，而被告因無照駕駛
    而肇事，原告自得依強制汽車責任保險法第29條第1項第5款
    規定，請求被告負賠償責任。
  ㈣末按給付有確定期限者，債務人自期限屆滿時起，負遲延責
    任；給付無確定期限者，債務人於債權人得請求給付時，經
    其催告而未為給付，自受催告時起，負遲延責任。其經債權
    人起訴而送達訴狀，或依督促程序送達支付命令，或為其他
    相類之行為者，與催告有同一之效力，民法第229條第1 項
    、第2 項分別定有明文。又按遲延之債務，以支付金錢為標
    的者，債權人得請求依法定利率計算之遲延利息。但約定利
    率較高者，仍從其約定利率；應付利息之債務，其利率未經
    約定，亦無法律可據者，週年利率為百分之5，民法第233條
    第1項、第203條亦分別明定。查原告對被告之侵權行為損害
    賠償債權，核屬無確定期限之給付，既經原告提起本件民事
    訴訟，且起訴狀繕本於110年12月24日合法送達被告（送達
    證書見本院卷第181頁），則原告請求被告自起訴狀繕本送
    達被告之翌日即110年12月25日起至清償日止，按週年利率
    百分之5計算之遲延利息，核無不合，應予准許。
四、綜上所述，原告依侵權行為之法律關係及強制汽車責任保險
    法第29條第1項第5款之規定，請求被告給付22,360元，及自
    110年12月25日起至清償日止，按年息百分之5計算之利息，
    為有理由，應予准許。
五、本件事證已臻明確，兩造其餘攻擊防禦方法及所舉證據，經
    審酌結果，與本件判決結論均無影響，爰不一一論述，附此
    敘明。
六、本件係適用小額訴訟程序而為被告敗訴之判決，依民事訴訟
    法第436 條之20規定，應依職權宣告假執行行。
七、依民事訴訟法第436條之19第1項、第78條規定，本件訴訟費
    用額確定為1,000元（即原告繳納之第一審裁判費1,000元）
    ，命由被告負擔。
中　　華　　民　　國　　111 　年　　1 　　月　　25　　日
                      臺灣臺中地方法院臺中簡易庭
                                  法　官　張清洲
以上為正本係照原本作成。
如不服本判決，應於送達後20日內，以判決違背法令為理由，向
本院提出上訴狀並表明上訴理由（上訴理由應表明一、原判決所
違背之法令及其具體內容；二、依訴訟資料可認為原判決有違背
法令之具體事實），如於本判決宣示後送達前提起上訴者，應於
判決送達後20日內補提上訴理由書（須附繕本）。並應繳納上訴
費新臺幣壹仟伍佰元，如未繳納，依民事訴訟法施行法第9 條之
規定，認當事人明知上訴要件有欠缺，逕以裁定駁回其上訴。
中　　華　　民　　國　　111 　年　　1 　　月　　25　　日
                                  書記官  陳慧津